臺灣嘉義地方法院民事判決　　　　　　　 96年度訴字第439號
原　　　告　乙○○
被　　　告　戊○○
訴訟代理人　蔡碧仲律師
　　　　　　陳偉展律師
上列當事人間請求不動產所有權移轉登記事件，本院於民國96年
9月28日言詞辯論終結，判決如下：
  主  文
原告之訴駁回。
訴訟費用由原告負擔。
  事實及理由
一、原告主張：兩造於民國95年3月7日簽立離婚協議書（下稱系
    爭協議書），約定兩造所生子女丙○○、丁○○由被告監護
    ，坐落嘉義市○路○段795號土地及其上建號13532號即門牌
    嘉義市○○路475巷62號建物（下合稱系爭62號房地）登記
    在原告名下，待子女成年後，無條件移轉登記予被告。嗣被
    告於95年4月間，要求原告將系爭62號房地移轉登記予被告
    ，原告可繼續與子女居住，且家庭支出、子女生活教育費用
    等，皆由被告負擔，原告乃同意將系爭62號房地移轉登記予
    被告，又登記之移轉原因固為買賣，然係通謀虛偽表示，依
    民法第87條第2項之規定，實則為贈與，且為負負擔之贈與
    ，亦即被告負有應負擔家庭支出、子女生活教育費用之負擔
    。然被告對子女之管教，常口出惡言，原告乃請求改定子女
    之監護人，且被告未履行應負擔之義務，依民法第412條之
    規定，以起訴狀繕本送達為撤銷贈與之意思表示，並依不當
    得利之法律關係，提起本訴。聲明：被告應將系爭房地移轉
    登記予原告。
二、被告則以：兩造簽立系爭協議書，約定於兩造子女成年時後
    ，原告無條件將系爭62號房地移轉登記予被告，被告應將門
    牌嘉義縣水上鄉柳仔林村1752號房地（下稱系爭1752號房地
    ）移轉登記予原告，是兩造約定互為移轉登記系爭62號房地
    及系爭1752號房地附有期限，嗣兩造於期限屆至前，均已履
    行移轉登記之義務，即表示同意放棄期限利益，原告移轉系
    爭62號房地予被告，乃基於系爭協議書所為互易之約定，並
    非負負擔之贈與等語置辯。聲明：原告之訴駁回。
三、原告主張：兩造於95年3月7日簽立系爭協議書，約定兩造所
    生子女丙○○、丁○○由被告監護，系爭62號房地登記在原
    告名下，待子女成年後，無條件移轉登記予被告，原告已將
    系爭房地移轉登記予被告等事實，業據其提出系爭協議書、
    系爭62號房地登記謄本、土地建物登記申請書、所有權移轉
    契約書各1份在卷可稽，且為被告所不爭執，堪信屬實，惟
    被告則以前揭情詞置辯。是本件爭點為：原告移轉系爭62號
    房地予被告，是否負負擔之贈與？原告主張依民法第412條
    規定，撤銷贈與，依民法不當得利之規定，請求被告移轉系
    爭62號房地予原告，有無理由？茲論述如下：
（一）按稱贈與者，謂當事人約定，一方以自己之財產無償給與
      他方，他方允受之契約，民法第406條定有明文。又所謂
      附有負擔之贈與，係指贈與契約附有約款，使受贈人負擔
      應為一定給付之債務者而言（最高法院32年上字第2575號
      判例要旨參照）。再按當事人主張有利於己之事實者，就
      其事實有舉證之責任，民事訴訟法第277條本文亦定有明
      文。本件原告主張：原告移轉系爭62號房地予被告，係被
      告應負擔家庭支出、子女生活教育費用負擔之贈與乙節，
      為被告所否認，自應由原告就此有利於己之事實，負舉證
      責任。原告主張上情，固提出系爭協議書為據，並聲請兩
      造之子丁○○、丙○○、原告之姊姊甲○○為證。
（二）經查，兩造簽立系爭協議書，約定：子女丁○○、丙○○
      由被告監護；被告之不動產即系爭1752號房地，於子女成
      年後，無條件過戶予原告，原告之不動產即系爭62號房地
      ，於子女成年後，無條件過戶予被告等情，有系爭協議書
      在卷可稽，是依上開系爭協議書之約定，尚難認兩造約定
      原告移轉系爭62號房地予被告，係負有被告應負擔家庭支
      出、子女生活教育費用約款之負負擔贈與契約。又證人甲○○到庭證稱：兩造於95年4月間，在伊娘家，被告表示
      有2間房間，1間較大、較新，以新臺幣（下同）5,500,00
      0元算，另1間較小、較舊，以1,500,000元，價差4,000,0
      00元，以1半計算，被告要以2,000,000元負擔子女教育、
      生活費用，伊不清楚兩造有無談及2間房子登記在何人名
      下等語（見本院96年9月28日言詞辯論筆錄），是證人甲○○既不清楚兩造談及房地移轉登記之事，自難以其前揭
      證詞，遽認兩造約定原告移轉系爭62號房地予被告，係負
      有被告應負擔家庭支出、子女教育生活費用附款之贈與。
      另證人即兩造之子丁○○到庭證稱：於95年4月間，在伊
      新民路62號家中，當時伊父親表示要負擔伊跟姐姐之生活
      費，但並沒有說怎麼負擔，並且有談到伊跟姐姐成年後，
      新民路的房子要過戶給伊父親等語（見本院96年9月28 日
      言詞辯論筆錄），是證人丁○○所證縱令屬實，亦僅能證
      明被告承諾負擔子女生活費用之事，尚難認此與原告移轉
      系爭62號房地予被告間有何關係。至證人丙○○則到庭證
      稱：伊不清楚兩造離婚後有無約定伊與弟弟生活費用、教
      育費用負擔之事等語，亦難為有利原告之認定。是原告提
      出之證據，尚不足以證明兩造約定原告移轉系爭62號房地
      予被告，係負有被告應負擔家庭支出、子女教育生活費用
      附款贈與之事實。
（三）次查，兩造於95年3月7日簽立系爭協議書後，原告於95年
      4月28日將系爭62號房地移轉登記予被告，被告亦於95年5
      月9日將系爭1752號房地移轉登記予原告，有土地建物登
      記申請書、所有權移轉契約書各2份在卷可稽，再參酌原
      告自陳：伊之所以在協議書約定之時間屆至前，將系爭62
      號房地移轉登記給被告，係因被告表示沒有移轉登記，無
      心工作，且表示如果等子女成年後，伊不移轉登記給被告
      ，被告要怎麼辦，所以伊才登記給被告等語，故被告辯稱
      ：兩造合意變更系爭協議書關於子女成年後始互為移轉登
      記之約定乙節，應屬有據。此外，原告復未提出其他證據
      證明兩造間約定原告移轉系爭62號房地予被告，乃係負有
      被告應負擔家庭支出、子女教育生活費用附款之贈與之事
      實，則原告主張依民法第412條第1項之規定，撤銷贈與，
      並依不當得利之法律關係，請求被告移轉系爭62號房地予
      原告，自屬無據
四、綜上所述，原告主張依不當得利之法律關係，請求被告移轉
    系爭62號房地予原告，為無理由，應予駁回。
五、本件事證已臻明確，兩造其餘之攻擊或防禦方法，經本院斟
    酌後，認均不足以影響本判決之結果，爰不一一論述，附此
    敘明。
六、據上論結，本件原告之訴為無理由，依民事訴訟法第78條，
    判決如主文。
中　　華　　民　　國　　96　　年　　10　　月　　12　　日
                  民事第二庭  法  官　蘇雅慧
正本係照原本作成。
如不服本判決，應於送達後20日內，向本院提出上訴狀並表明上
訴理由，如於本判決送達前提起上訴者，應於判決送達後10日內
補提上訴理由書（須附繕本）。
中　　華　　民　　國　　96　　年　　10　　月　　12　　日
                              書記官　劉昀匊
